【裁判字號】    89,易,5028
【裁判日期】    900205
【裁判案由】    竊盜
【裁判全文】
臺灣高雄地方法院刑事判決                        八十九年度易字第五二八號
    公  訴  人  臺灣高雄地方法院檢察署檢察官
    被      告  丁○○
    被      告  甲○○
右列被告因竊盜案件，經檢察官提起公訴（八十九年度偵字第一四八六五號），本院
判決如左：
    主  文
丁○○、甲○○均無罪。
    理  由
一、公訴意旨略以：被告丁○○、甲○○共同意圖為自己不法之所有，於民國八十九
    年五月二十八日十三時十分許，在高雄市旗津區北汕巷五十之三十三號己○○住
    處二樓房間內，趁戊○○熟睡之際，由王進田把風，丁○○持指甲刀剪斷戊○○
    掛在脖子上之金項鍊一條，因認被告二人涉犯刑法第三百二十條第一項竊盜罪嫌
    。
二、按犯罪事實應依證據認定之，無證據不得推定其犯罪事實；又不能證明被告犯罪
    ，應諭知無罪之判決。刑事訴訟法第一百五十四條及第三百零一條分別定有明文
    。又按刑事訴訟法上所謂認定犯罪事實之證據，係指足以認定被告確有犯罪行為
    之積極證據而言，如未能發現相當證據或證據不足以證明，自不能以推測或擬制
    之方法，以為裁判基礎，最高法院二十九年上字第三一０五號及四十年台上字第
    八十六號分別著有判例；而認定不利於被告之事實，須依積極證據，苟積極證據
    不足為不利被告之認定時，即應為有利於被告之認定，更不必有何有利之證據，
    亦有最高法院三十年上字第八一六號判例可資參照。
三、公訴人以被告丁○○、王進田涉犯竊盜罪嫌，無非係以證人戊○○、己○○之證
    述為其論罪依據。惟訊據被告丁○○、王進田均堅決否認有何竊取戊○○金項鍊
    之罪嫌，經查：
  (一)證人戊○○自警訊、偵查至本院審理中均係證稱：八十九年五月二十八日十三時
    左右，因太累而在己○○家之二樓房間睡覺，醒來時發現金項鍊及墜子均不見等
    語，是其並未親眼看見金項鍊及墜子係遭何人竊走，從而自難僅憑其證詞為不利
    於被告二人之認定。
  (二)又證人己○○就被告二人於何時、如何進入其住處二樓房間、當時其正從事何事
    、二人又如何離開等節，於第一次警訊時係證稱：「‧‧‧‧十二時四十分左右
    丁○○到達後，我們七人均在房間聊天，隨即戊○○及乙○○說想睡覺，我就叫
    他們二個在我床上睡覺，夏美鳳、丙○○、蔡世峰就離開我家，我即至一樓客廳
    看電視，於十三時左右甲○○至我家找我，隨即上二樓我的房間，於十三時十分
    左右我上二樓欲進入我的房間時看見丁○○動手拿戊○○脖子上的項鍊，甲○○
    在旁邊看，我不敢出聲即下樓看電視，於十三時三十分左右，丁○○、甲○○下
    樓‧‧‧‧，他們就離開我家」，於第二次警訊時則證稱：「我於八十九年五月
    二十八日十三時十分在我家看見丁○○、甲○○共二人由一樓上二樓，‧‧‧‧
    」，於偵查中證稱：「當時我剛好走到二樓看到戊○○在睡，丁○○拿指甲刀剪
    斷戊○○的金項鍊，放在口袋內就走了，丁○○有看到我，後來甲○○就上來說
    他們要走了」，於本院審理時則證稱：「丁○○是十二時別人載去我家的，快一
    點時甲○○才騎車來，丁○○先到我房間聊天，甲○○來時我就下樓開門，他說
    他朋友叫他來找我，甲○○就先上樓，我到廚房拿飲料，我快要上樓時在樓梯轉
    角處遇到甲○○，他說他要走了，他走後我到房間時，看到丁○○用指甲剪在剪
    戊○○的項鍊，那時乙○○、戊○○都在睡覺，我看到之後就偷偷的下樓假裝在
    樓下看電視，那時甲○○已經騎車走了，後來他又騎回來要跟我講一些朋友的事
    情‧‧‧‧」，即其對於案發當時究係被告丁○○一人在房內或被告二人均在房
    內、被告丁○○及甲○○係同時到達或先後到達、被告甲○○至其住處時其究係
    在樓下看電視或在二樓與被告丁○○聊天、被告甲○○是否曾自行離去後再返回
    等節，證詞均先後不一而互有矛盾。
  (三)再證人戊○○於本院審理中就當天如何發現金項鍊不見一節，自始均係證稱：當
    日三點左右自己醒來時，才發現金項鍊已不見，在床邊找了找仍找不到，遂下樓
    問己○○，己○○說好像有看到被丁○○剪走等語，而證人己○○就此則或證稱
    ：「於十四時左右，戊○○醒了叫我上二樓，說他的項鍊不見了，問我有沒有看
    見，我即說是丁○○、王進田拿走的，並將情形告訴他們」，或證稱「（你發現
    後如何處理？）我立即下一樓，等丁○○二人離開我家後我即告訴戊○○項鍊被
    丁○○竊走，戊○○馬上與我去找丁○○但是沒找到」、「等丁○○、甲○○走
    後約在一時半左右我搖醒戊○○，跟他們說項鍊被剪走了，我就騎車載戊○○出
    去找他們」，證人己○○就此部分之證詞亦非但先後不一且與證人戊○○之證述
    不符，況據證人己○○所稱，偵查中所提出之金項鍊碎片係案發當日晚上其睡覺
    時所發現，惟其於案發隔日即五月二十九日及六月七日均曾至警局接受訊問，對
    拾獲此重要證物竟隻字未提，且遲至八月九日接受訊問時始提出該證物，衡之其
    曾因竊盜案件而經交付感化教育，為其證述屬實，則其對於該金項鍊碎片為重要
    證物理當知之甚詳，何以延宕二月之久始行提出，是其動機亦實有可疑之處。
  (四)綜上，證人己○○就與本案之案發經過、現場情形等重要部分，不僅證述均前後
    不一，且與證人戊○○之證述不符，又係於案發二月後始證稱曾在床上找到金項
    鍊碎片，動機有可議之處，足認其證詞有重大瑕疵而難採為不利於被告二人之證
    據，而證人戊○○之證詞復不足以採為認定被告二人涉犯竊盜罪嫌之證據，且本
    院亦復查無其他積極證據足資審認被告二人有公訴人所指之竊盜犯行，揆諸前揭
    法條及判例意旨，依法自應為被告二人無罪之諭知。
三、被告二人業經本院判決無罪，已如前述，則檢察官移送併案審理之八十九年度偵
    緝字第一五一０號被告涉犯竊盜罪嫌部分，即與本案無何連續犯之裁判上一罪關
    係，自應退回由檢察官另行偵辦，併此敘明。
據上論斷，應依刑事訴訟法第三百零一條第一項，判決如主文。
中      華      民      國      九十    年      二      月      五      日
                                  臺灣高雄地方法院刑事第一庭
                                      法  官    黃悅璇
右正本證明與原本無異。
如不服本判決，應於判決送達後十日內，向本院提出上訴狀。
                                      書記官    沈蘊
中    華    民    國      九十      年      二      月      六      日


司法院資訊處製作；財團法人民間司法改革基金會備份。
